【裁判字號】    98,交抗,187
【裁判日期】    980928
【裁判案由】    聲明異議
【裁判全文】
臺灣高等法院臺南分院交通事件裁定    98年度交抗字第187號
抗  告  人
即受處分人  甲○○
上列抗告人因違反道路交通管理處罰條例案件，不服臺灣臺南地
方法院中華民國98年7月16日裁定（97年度交聲字第1164號；原
處分案號：新監裁違字第裁73－Z00000000號）提起抗告，本院
裁定如下：
    主  文
抗告駁回。
    理  由
一、抗告意旨略以：原審徒採證人即警員姚文福之陳述，而無其
    他證據，對異議人不公平；且證人並無相片舉證、錄影、科
    學儀器舉證，只口說無憑；又警車亦有錄影設備，為何不錄
    ，證人雖為公務人員，對異議人而言，實難信服等語。
二、原裁定意旨以：
  (一)本件異議人駕駛車牌號碼102-TH號自用大貨車，於97年10月
    13日0時58分許，在國道一號高速公路北上195公里同向4車
    道路段，有駕駛大型車沿途行駛中內側車道之違規行為，經
    舉發機關員警以「汽車行駛於高速公路、快速公路或設站管
    制之道路，不遵使用限制、禁止、行車管制及管理事項之管
    制規則而有未依規定行駛車道」為由予以攔停摯單舉發，嗣
    原處分機關即交通部公路總局嘉義區監理所新營監理站，依
    處罰條例第33條第1項第3款、第63條第1項之規定，裁處異
    議人罰鍰4,000元，並記違規點數1點等語有舉發機關公警局
    交字第Z00000000號舉發違反道路交通管理事件通知單、原
    處分機關新監裁違字第裁73-Z00000000號裁決書附卷可稽。
  (二)本件異議人以其當時均行駛外側車道，員警之攔停舉發並無
    以科學儀器採證為輔證，異議人實難甘服等語置辯；惟本院
    經傳喚本件違規舉發員警姚文福到院結證稱：「（問舉發情
    形？）是我舉發的，當時我們的巡邏車是在路肩慢行駛，我
    們看到異議人的車子行駛北上，但考慮到當時路況在四線道
    變三線道時舉發他，比較安全。攔下來時，他說他沒有辦法
    開過來，當時是深夜時段，車流不大，為何無法轉換出來外
    線道」、「因為當時我們是在195公里處時發現，194公里處
    才攔他下來，而且我們開的是異議人行駛中內車道」（參本
    院卷第22頁）；證人姚文福對於該違規汽車駕駛情形及攔停
    過程證述甚詳，顯然證人對於舉發經過確有深刻印象、清晰
    記憶無訛，且證人係依法執行職務之公務員，與異議人間素
    不相識且亦無宿怨嫌隙，堪信證人應無甘冒偽證罪刑責風險
    而設詞構陷異議人之理。此外，異議人亦無法提出其他證據
    佐證警方舉發違規有違背事實之情形。準此，證人上揭證詞
    洵堪採信。
  (三)雖異議人到庭陳稱：本件違規地點處實為三線道，應不屬四
    線道等語置辯，惟本院去函交通部臺灣區○道○○○路局中
    區工程處函查上述路段之設置狀況，經該處以98年2月5日中
    斗字第0986001024函回覆本院以「該處於97年12月15日至同
    年月25日間將該路段4車道之外車道重新劃分為輔助車道，
    並繪設30cm之『穿越虛線』標線加以區○○○○○路人於97
    年10月13日違規行駛『中內車道』，係於未劃分前遭受公警
    三隊舉發之案件」，可徵異議人違規時行駛之車道確為四線
    車道中之中內側車道無訛，而非利用三線車道中緊臨外側車
    道之車道超越前車。基此，原處分機關認定異議人有行駛高
    速公路未依規定行駛車道之違規事實，並無違誤。
  (四)綜上所述，原處分機關依據道路交通管理處罰條例第33條第
    1項第3款及同條例第63條第1項第1款之規定及違反道路交通
    管理事件統一裁罰基準表規定，裁處罰鍰新臺幣4,000元並
    記違規點數1點，即無任何違誤，自應予維持。本件異議為
    無理由，應予駁回。
三、本院經核原裁定認事用法，均無違誤，抗告意旨雖以上開情
    詞指摘原裁定不當，但查：警察舉發交通違規行為，並不以
    照相或錄影為必要之證明方法，若強求各種交通違規行為均
    需以照相或錄影為其裁罰依據，事實上殆不可行，蓋諸多違
    規行為之發生難以預期，違規狀態稍縱即逝，根本無法期待
    此類違規行為均須照相為證，且警察係在現場執行維持交通
    勤務，該路段交通之繁忙情況必係較一般路段為甚，警察在
    現場執行交通勤務時，係立於親自所親聞之事實，應無可能
    恣意擅斷之作為，是本件縱然未有照相、錄影存證，但抗告
    人既確有於前開時、地駕駛汽車未依規定行駛車道之違規事
    實，仍得予以處罰。再者警員舉發交通違規案件，為行政行
    為之一種，本可依事件性質及舉發當時其他相關狀況，而為
    不同方式之取締或逕行舉發，此為執行公權力所必然，而非
    必以照相或攝影等方式為之。是公務員執行職務係代表國家
    行使公權力，本即具有公信力，如謂公務員一切行政行為均
    需預留證據以證其實，則國家行政勢必窒礙難行，據此，刑
    事訴訟法就犯罪證據有關之規定中與屬行政秩序罰之交通違
    規裁罰本質不合之部分，自不在準用之列。本院應認交通勤
    務警察舉發交通違規事件時，若為其親眼所見並有相當證據
    足認駕駛人確有違規行為，則其舉發即應推定為真正，並非
    必須要有照片、錄影帶等存證。抗告人辯稱員警舉發違規行
    駛中內車道之行為，需以相片、錄影、科學儀器舉證，容有
    誤解，且其未提出任何證據證明其對舉發員警之質疑為合理
    ，亦難認其抗告為有理由。
四、綜上所述，抗告人抗告並無理由；原裁定以抗告人有上開違
    規之事實，原處分機關因而依道路交通管理處罰條例第33條
    第1項第3款及同條例第63條第1項第1款之規定及違反道路交
    通管理事件統一裁罰基準表規定，裁處罰鍰新臺幣4,000元
    並記違規點數1點，核無不當，爰將抗告人之聲明異議予以
    駁回，本院經核尚無不當。抗告人猶執前詞，指摘原裁定不
    當，並無理由，應予駁回。
五、據上論結，應依道路交通案件處理辦法第26條，刑事訴訟法
    第412條，裁定如主文。
中    華    民    國    98    年    9     月    28    日
                  刑事第四庭    審判長法  官  吳志誠
                                      法  官  彭喜有
                                      法  官  吳森豐
以上正本證明與原本無異。
不得再抗告。
                                      書記官  呂宬樂
中    華    民    國    98    年    9     月    29    日


司法院資訊處製作；財團法人民間司法改革基金會備份。
